臺灣高等法院臺中分院刑事判決　　　 100年度上訴字第1072號
上　訴　人　臺灣臺中地方法院檢察署檢察官
被　　　告　呂展誌
上列上訴人因偽造文書等案件，不服臺灣臺中地方法院99年度訴
字第3723號中華民國100年1月31日第一審判決（起訴案號：臺灣
臺中地方法院檢察署99年度偵字第19323、20162號），提起上訴
，本院判決如下：
    主  文
上訴駁回。
    理  由
一、依刑事訴訟法第350條、第361條、第362條、第367條規定，
    不服地方法院之第一審判決而上訴者，須提出上訴書狀，並
    應敘述具體理由，為上訴必備之程式；其所提出之書狀未敘
    述上訴理由，或僅曾以言詞陳述上訴理由者，均應於上訴期
    間屆滿後二十日內補提理由書於第一審法院。第一審法院經
    形式審查，認逾期未補提上訴理由者，應定期間先命補正；
    逾期未補正者，為上訴不合法律上之程式，應以裁定駁回。
    倘已提出上訴理由，但所提非屬具體理由者，則由第二審法
    院以上訴不合法律上之程式，判決駁回。而所謂具體理由，
    必係依據卷內既有訴訟資料或提出新事證，指摘或表明第一
    審判決有何採證認事、用法或量刑等足以影響判決本旨之不
    當或違法，而構成應予撤銷之具體事由，始克當之（例如：
    依憑證據法則具體指出所採證據何以不具證據能力，或依憑
    卷證資料，明確指出所為證據證明力之判斷如何違背經驗、
    論理法則）；倘僅泛言原判決認定事實錯誤、違背法令、量
    刑失之過重或輕縱，而未依上揭意旨指出具體事由，或形式
    上雖已指出具體事由，然該事由縱使屬實，亦不足以認為原
    判決有何不當或違法者（例如：對不具有調查必要性之證據
    ，法院未依聲請調查亦未說明理由，或援用證據不當，但除
    去該證據仍應為同一事實之認定），皆難謂係具體理由，俾
    與第二審上訴制度旨在請求第二審法院撤銷、變更第一審不
    當或違法之判決，以實現個案救濟之立法目的相契合，並節
    制濫行上訴（最高法院97年度臺上字第892號判決意旨可資
    參照）。又理由是否具體，則屬第二審法院審查之範圍，不
    在命補正之列，亦即上訴書狀已記載理由，並有具體之敘述
    時，其上訴既屬合法，第二審法院固應就其理由之是否可取
    ，為實體之審理及判斷；如認其上訴書狀雖記載理由，但並
    未具體敘述時，則無須再命補正，可逕認其上訴不合法，以
    判決駁回之（此有最高法院97年度臺上字第1281號判決意旨
    可參）。
二、檢察官不服原審判決提起上訴，其上訴理由略以：被告呂展
    誌暨其所屬之詐騙集團成員利用偽造之公文書等物，對告訴
    人黃彭美華施以詐術，致告訴人陷於錯誤而交付款項，而認
    被告係犯刑法第158條第1項僭行公務員職權罪、第216條、
    第211條行使偽造公文書罪、第339條第3項、第1項詐欺取財
    未遂罪。則被告呂展誌與所屬詐騙集團成員等乃共同實施犯
    罪行為，一行為觸犯上揭罪名，屬想像競合犯，從一重以行
    使偽造公文書處斷。參之行使偽造公文書罪為法定刑為1年
    以上7年以下之有期徒刑，雖犯罪之高度行為已吸收低度行
    為，然其餘3罪仍應作為量刑之考量，則原審判處有期徒刑1
    年2月，實屬量刑過輕顯未慮及偽造公文書、僭行公務員職
    權罪、詐欺取財未遂等罪。況告訴人遭受新臺幣（下同）
    200萬元、美金2萬9740元之損害，被告均無賠償，亦不得僅
    因被告認罪即給予刑罰之寬待。是原審對被告之量刑顯然過
    輕，有違罪刑相當原則，其判決尚有不當。另經核告訴人黃
    彭美華聲請檢察官提起上訴意旨，亦非毫無所據，爰檢附刑
    事聲請檢察官提起上訴狀乙份供鈞院參酌，依刑事訴訟法第
    344條第1項、第3項、第361條第1項提起上訴。
三、經查，按關於刑之量定及緩刑之宣告，係實體法上賦予法院
    得為自由裁量之事項，倘其未有逾越法律所規定之範圍，或
    濫用其權限，即不得任意指摘為違法，此經最高法院著有75
    年臺上字第7033號判例可資參照。原審因被告於準備程序中
    就被訴事實為有罪之陳述，依刑事訴訟法第273條之1規定，
    經合議庭裁定由受命法官獨任進行簡式審判程序，及依刑事
    訴訟法第310條之2規定，準用同第454條有關簡易判決製作
    之規定，原審判決未敘明「科刑時就刑法第57條或第58條規
    定事項所審酌之情形」（見同法第310條第3款）。然本院審
    酌被告利用一般民眾欠缺法律專業知識、對於行政及檢察機
    關案件進行流程未必瞭解，暨民眾對於公務人員執行職務公
    信力之信賴等心理，而以偽造公文書及冒充公務員行使職權
    之方式遂行其詐騙行為，其與所屬詐欺集團成年成員等人共
    同偽造公文書以詐騙等行為，對於告訴人黃彭美華造成鉅大
    之財產損害，嚴重危害社會秩序，及衡酌被告於共同犯罪中
    所扮演之角色與涉案情節較輕重，其因本案犯罪前後取得之
    數額不多，及其於行為時甫年滿18歲，年輕識淺，智慮未全
    ，犯罪後對於上揭犯罪事實復已坦白承認，知有悔意，且被
    告在本案雖亦係以自己共同犯罪之意思，與原審共同被告廖
    昶祁及其他不法犯罪集團成年成員相互利用彼此之行為，以
    獲取不法利益，然終究並無具體之事證顯示被告亦屬該不法
    詐欺集團之核心份子，且其亦非直接撥打電話向告訴人黃彭
    美華訛詐之人等一切情狀，認原審量處有期徒刑一年二月，
    應屬適當。又被告雖未於原審審理期間返還其共同詐欺所得
    ，然告訴人黃彭美華對此所受之損害賠償，可另以民事訴訟
    程序請求，且據其於原審審理時陳稱：其已提起附帶民事訴
    訟（見原審卷第42頁背面），是其所受之損害仍可受到保障
    ，並不會因被告之上開科刑，法院對於被告犯罪之量刑，須
    具體斟酌刑法第57條所列全體情形而為量定，尚不得僅以被
    告尚未賠償，即因此可認為對之科以重刑。況且，檢察官於
    原審審理時，就被告之科刑範圍請求原審量處有期徒刑一年
    以上之刑（見原審卷第46頁背面），原審判決之科刑尚高於
    檢察官之求刑，則檢察官於原審判決後再上訴請求高於原來
    之求刑，難認有理由。是以，檢察官上訴意旨指原審判決量
    刑不當云云，尚有誤會。
四、綜上所述，本院依形式上觀察認原審判決認事用法並無違法
    或不當之處，量刑亦屬妥適，檢察官上訴理由並未依據卷內
    既有訴訟資料或提出新事證，指摘或表明第一審判決有何採
    證認事、用法或量刑等足以影響判決本旨之不當或違法，而
    構成應予撤銷之具體事由，自非屬得上訴第二審之具體理由
    。依上揭法律規定及判決意旨，檢察官提起之第二審上訴不
    合法律上程式，爰不經言詞辯論，判決駁回上訴。
據上論斷，應依刑事訴訟法第367條前段、第372條，判決如主文
。
中    華    民    國    100    年     6    月    7    日
            刑事第十二庭  審判長法  官  康  應  龍
                                法  官  黃  家  慧
                                法  官  楊  真  明
以上正本證明與原本無異。
如不服本判決應於收受送達後10日內向本院提出上訴書狀，其未
敘述上訴理由者，並得於提起上訴後10日內向本院補提理由書狀
（均須按他造當事人之人數附繕本）「切勿逕送上級法院」。
                                書記官  李  淑  芬
中    華    民    國  100    年  6    月    8    日